臺灣高雄地方法院民事裁定
111年度消債職聲免字第61號

聲　請　人　高立靜（原名：簡高立靜）
即　債務人　　　　　00000000000000000000000000000000000
00000000000000000000000000000000000000000000000000
相　對　人　
即債權人　　中國信託商業銀行股份有限公司
　　　　　　　　　　000000000000000000000000000000000000
00000000000000000000000000000000000000000000000000000
法定代理人　利明献　00000000
　　　　　　　　　　000000000000000000000000
　　　　　　　　　　00000000000000000000000000000000000
相　對　人　
即債權人　　玉山商業銀行股份有限公司
　　　　　　　　　　000000000000000000000000000000000000
000000000000000000000000000000000000000000000000000000
法定代理人　黃男州　00000000
代　理　人　喬湘秦000000000000000000000000000000000000
相　對　人　
即債權人　　滙誠第一資產管理股份有限公司
　　　　　　　　　　000000000000000000000000000000000000
法定代理人　莊仲沼　00000000
　　　　　　　　　　000000000000000000000000
　　　　　　　　　　00000000
相　對　人　
即債權人　　滙誠第二資產管理股份有限公司
　　　　　　　　　　000000000000000000000000000000000000
法定代理人　莊仲沼　00000000
　　　　　　　　　　000000000000000000000000
　　　　　　　　　　000000000000000000000000000000000000
相　對　人　
即債權人　　新加坡商艾星國際有限公司台灣分公司
　　　　　　　　　　00000000000000000000000000000000000
法定代理人　曾慧雯　00000000
　　　　　　　　　　000000000000000000000000
　　　　　　　　　　000000000000000000000000000000000000
　　　　　　　　　　　
上列當事人間消費者債務清理免責事件，本院裁定如下：
    主  文
債務人高立靜應予免責。
    理  由
一、按法院為終止或終結清算程序之裁定確定後，除別有規定外
    ，應以裁定免除債務人之債務；又法院裁定開始清算程序後
    ，債務人有薪資、執行業務所得或其他固定收入，扣除自己
    及依法應受其扶養者所必要生活費用之數額後仍有餘額，而
    普通債權人之分配總額低於債務人聲請清算前2 年間，可處
    分所得扣除自己及依法應受其扶養者所必要生活費用之數額
    者，法院應為不免責之裁定，但債務人證明經普通債權人全
    體同意者，不在此限；而債務人有下列各款情形之一者，法
    院應為不免責之裁定，但債務人證明經普通債權人全體同意
    者，不在此限：（一）於七年內曾依破產法或本條例規定受
    免責；（二）隱匿、毀損應屬清算財團之財產，或為其他不
    利於債權人之處分；（三）捏造債務或承認不真實之債務；
    （四）聲請清算前二年內，因消費奢侈商品或服務、賭博或
    其他投機行為，所支出之總額逾該期間可處分所得扣除自己
    及依法應受其扶養者所必要生活費用之半數，或所負債務之
    總額逾聲請清算時無擔保及無優先權債務之半數，而生開始
    清算之原因；（五）於清算聲請前一年內，已有清算之原因
    ，而隱瞞其事實，使他人與之為交易致生損害；（六）明知
    已有清算原因之事實，非基於本人之義務，而以特別利於債
    權人中之一人或數人為目的，提供擔保或消滅債務；（七）
    隱匿、毀棄、偽造或變造帳簿或其他會計文件之全部或一部
    ，致其財產之狀況不真確；（八）故意於財產及收入狀況說
    明書為不實之記載，或有其他故意違反本條例所定義務之行
    為，消費者債務清理條例（下稱消債條例）第132條、第133
     條及第134 條分別定有明文。
二、經查：
　㈠債務人前於民國109年10月30日提出債權人清冊，向本院聲請
    調解債務清償方案，經本院109年度司消債調字第630號受理
    ，於109年11月18日調解不成立，債務人於同日以言詞聲請
    更生，嗣因收入不足支出，而於110年5月13日具狀表明變更
    為聲請清算，經本院以110年度消債清字第137號裁定准自11
    0年9月15日起開始清算程序；嗣全體債權人於清算程序共計
    受償新臺幣（下同）26,607元，經本院於111年1月17日以11
    0年度司執消債清字第172號裁定清算程序終結等情，業經本
    院調取前開卷宗核閱無訛。依首揭規定，本院應為債務人是
    否免責之裁定。
  ㈡經本院函詢各債權人陳述意見，債權人雖未表示同意債務人
    免責，然查：
  ⒈債務人無消債條例第133 條所定應不予免責之情形：
　⑴債務人於開始清算程序後之收支情形：本件債務人自109年底
    起即無業迄今，由母親楊運蘭每月給付零用金3,000元至4,0
    00元不等（折衷計算為3,500元），未領取其他補助或給付
    等情，除據其陳明在卷外，並有屏東縣政府函（本案卷第31
    頁）、109年至110年度稅務電子閘門財產所得調件明細表【
    本院110年度消債清字第137號卷（下稱清卷）第10頁、本案
    卷第72頁】、勞工保險被保險人投保資料表（本案卷第28頁
    ）、勞動部勞工保險局函（本案卷第30頁）、勞動部勞動力
    發展署高屏澎東分署函（本案卷第32頁）存卷可參。又債務
    人目前於母親所有房屋居住，109至111年衛生福利部公布之
    高雄市每人每月最低生活費各為13,099元、13,341元、14,4
    19元，扣除相當於房租支出所佔比例（大約為24.36％），1.
    2倍即為11,890元、12,109元、13,088元，是債務人所稱每
    月生活必要支出約6,000元未高於前揭標準，且符目前社會
    經濟消費常情，應為可採。至債務人支出母親楊運蘭扶養費
    用部分，其每月領取勞保老年年金20,089元，尚有資力能維
    持生活，而無由債務人支付扶養費用之必要，業經本院於准
    予開始清算裁定中敘明，債務人於免責程序中亦無爭執（本
    案卷第43頁），爰不予列計。從而，債務人開始清算程序後
    之每月可處分所得3,500元扣除其每月必要支出6,000元後，
    並無剩餘。
　⑵債務人於聲請清算程序前2年（即自107年11月至109年10月止
    ）收支情形：
    ①關於債務人之可處分所得部分：債務人於107年11月至109
      年3月無業，109年4月至10月30日於寶可賣企業社任理貨
      員，109年4月至9月每月收入12,800元，109年10月收入為
      9,000元，母親於107年11月至108年12月每月資助3,000元
      至4,000元不等（折衷計算為3,500元），109年1月起每月
      資助2,000元，長女簡翠瑩於109年2月至10月每月資助1,0
      00元，另於108年向新光人壽保單借款共計14,000元，並
      於109年5月29日再向新光人壽保單借款4,000元，未領取
      補助或給付等情，除據其陳明在卷，並有債務人107年至1
      08年度綜合所得稅各類所得資料清單【本院109年度司消
      債調字第630號卷（下稱調卷）第26至27頁】、109年度稅
      務電子閘門財產所得調件明細表（清卷第10頁）、寶可賣
      企業社函【本院109年度消債更字第456號卷（下稱更卷）
      第61頁】、聲請人110年7月16日陳報狀（清卷第6頁）、
      屏東縣政府函（更卷第32頁）、新光人壽保險股份有限公
      司陳報狀（更卷第33至34頁、第59至60頁）、勞動部勞工
      保險局函（本案卷第30頁）、勞動部勞動力發展署高屏澎
      東分署函（本案卷第31頁）等可參。債務人以保單（價值
      準備金）設質向保險人取得借款，因保單價值準備金為債
      務人責任財產，則其此舉，實係處分其責任財產之所得，
      應認屬可處分所得。是債務人於聲請清算前2年可處分所
      得合計為181,800元(計算式：12,800×6＋9,000＋3,500×14＋
      2,000×10＋1,000×9＋14,000＋4,000＝181,800)，應堪認定。
　  ②關於債務人之必要生活費用部分，依衛生福利部公布之高
      雄市每人每月最低生活費107年度至109年度各為12,941元
      、13,099元、13,099元，債務人陳稱其居住於母親所有房
      屋，扣除相當於房租支出所佔比例（大約為24.36％）後，
      1.2倍即為11,747元、11,890元、11,890元，債務人主張
      其每月生活必要支出約6,000元，未逾此範圍，適於採計
      。從而，債務人於聲請清算前2年間之必要生活費用應為1
      44,000元【計算式：6,000×24＝144,000】。
　  ③關於債務人支出母親楊運蘭扶養費用部分，並無必要，已
      如前述。
　⑶綜上，債務人聲請清算前2年間之可處分所得合計為181,800
    元，扣除個人必要支出144,000元後，餘額為37,800元，普
    通債權人之分配總額固低於債務人聲請清算前2年間，可處
    分所得扣除自己必要生活費之數額，惟債務人於清算程序開
    始後之可處分所得，扣除自己之必要生活費後，已無餘額，
    債務人並無消債條例第133 條所規定不免責事由存在，應堪
    認定。
  ⒉債務人無消債條例第134 條各款應不予免責之情形：
　　各債權人並未提出證據證明債務人有何構成消債條例第134
    條各款之事由，經本院職權調查結果，亦無合於消債條例第
    134條其他各款之情事。
三、綜上所述，本件債務人於開始清算程序後，其每月收入扣除
    生活必要支出已無餘額，無消債條例第133 條所定不予免責
    情事，復查無消債條例第134 條各款所定應不予免責之事由
    存在。揆諸前揭規定，本件應為債務人免責之裁定，爰裁定
    如主文。
中　　華　　民　　國　　111 　年　　6 　　月　　27　　日
              　　民事庭　  　法　官　李育信
以上正本係照原本作成。
如對本裁定不服，得於裁定送達後10日內向本院提出抗告狀，並
繳納抗告裁判費新臺幣1,000 元。
中　　華　　民　　國　　111 　年　　6 　　月　　27　　日

  　                         書記官　何福添